【裁判字號】    98,金訴,25
【裁判日期】    981105
【裁判案由】    證券交易法等
【裁判全文】
臺灣臺北地方法院刑事判決              98年度金訴字第25號
    公  訴  人  臺灣臺北地方法院檢察署檢察官
    被      告  辛○○
                        樓
                        (另案寄押在臺灣臺北看守所執行）
    選任辯護人  蔡樹基律師
上開被告因詐欺案件，經檢察官提起公訴（九十七年度偵字第一
二三四○號、第一二三四一號），因被告於本院準備程序中就被
訴事實為有罪之陳述，經本院合議庭裁定改進行簡式審判程序，
本院判決如下：
    主  文
辛○○意圖為自己不法之所有，以詐術使人將本人之物交付，處
有期徒刑拾月，減為有期徒刑伍月，如易科罰金，以銀元佰元
即新臺幣玖佰元折算壹日。
    事  實
一、辛○○係勤格實業股份有限公司（設於臺北縣新店市○○路
    一○八號七樓，並非屬公開募集、發行股票之公司，下稱勤
    格公司）之董事長，明知勤格公司自民國八十八年間起經營
    狀況不佳，已陷於無資力償付鉅額借款之情形，且於八十九
    年初，勤格公司在中國大陸佛山之工廠生產線已經停工、剩
    餘資材價值不足以接受大廠定單、復與中國大陸當地加工廠
    商有債務糾紛，並遭德商西門子公司取消短期定單；亦明知
    勤格公司並未與德商西門子公司、日本ＮＥＣ公司有長期大
    量定單合約，且勤格公司並未與金鼎綜合證券股份有限公司
    （下稱金鼎公司）簽約辦理上櫃輔導，詎辛○○竟意圖為自
    己不法之所有，先於八十九年三月中旬某日，邀集中時晚報
    、經濟日報、工商時報、產經日報及鑫報等新聞媒體，提供
    不實文宣資料並口頭告知記者：勤格公司已接獲德商西門子
    公司、日商ＮＥＣ公司等國際知名企業大量定單，將於同年
    六月間辦理現金增資並補辦公開發行，及已委託證券公司辦
    理上櫃輔導等虛偽不實之營運資訊，嗣經前揭各不知情之媒
    體刊載報導，散布勤格公司營運良好，接獲大量國外定單，
    且將補辦公開發行並申請上櫃，預計於九十年可順利上市上
    櫃等不實消息，致如附表所示之人陷於錯誤而分別認購勤格
    公司於八十九年五月間增資之股票並繳納如附表所示之股款
    ，惟事後勤格公司則未完成增資手續、製發股票，經如附表
    所示之人陸續報警處理，始查悉上情。
二、案經戊○○等人訴由臺北市政府警察局文山第二分局暨臺北
    縣警察局新店分局報請臺灣臺北地方法院檢察署檢察官偵查
    起訴。
    理  由
一、上開犯罪事實，業經被告辛○○於本院調查程序中坦白承認
    ，核與證人吳宜純、己○○、子○○、壬○○、戊○○、甲○○、丙○○、庚○○、劉中裕、劉明鏞、乙○○、癸○○
    、黃賢治、丁○（化名）、袁媛芬、張珮琛、徐廷榮陳述情
    節大致相符，並有產經日報、工商時報、中時晚報、經濟日
    報及鑫報刊載內容影本，臺灣高等法院臺中分院九十五年度
    上更（一）字第一九七號刑事判決、偽造之宏霖聯合會計師
    事務所會計師查核報告書影本、勤格公司八十九年現金增資
    發行新股認股章程、勤格公司八十九年八月二十八日致股東
    函影本、證人戊○○世華銀行匯出匯款回條、勤格公司八十
    九年度國外部業績預估表，八十九年現金增資認股繳款通知
    書，勤格公司股票影本、國稅局證券交易稅繳款書，金鼎公
    司九十七年十二月四日所發鼎證承字第○九七○○○○九○
    五號函、國票綜合證券股票有限公司九十七年十二月十六日
    所發國證理字第○九七○○○一九五三號函、八十九年年認
    股繳款通知書、繳款書（癸○○、庚○○、丁○部分）、證
    人丙○○匯款回條、證交稅單據（癸○○、乙○○、丙○○
    、庚○○等部分）、財政部臺灣省北區國稅局九十七年十一
    月二十七日函覆資料、金鼎公司九十七年十二月四日函覆資
    料、國票綜合證券股份有限公司九十七年十二月十六日函覆
    資料、行政院金融監督管理委員會九十八年六月十八日函覆
    資料、經濟部九十八年六月二十五日檢送勤格實業股份有限
    公司登記案卷、臺灣臺中地方法院檢察署九十一年度偵字第
    一二二七號全卷、第一商業銀行九十八年六月二十九日函覆
    資料，辯護人九十八年七月二十一日庭呈刑事聲請調查證據
    狀證一至證三，聯邦商業銀行新店分行九十八年八月三日函
    覆資料，西門子股份有限公司九十八年七月三十日函覆資料
    ，財政部臺北市國稅局大安分局九十八年八月十三日函覆資
    料，辯護人九十八年八月十九日提出證一，辯護人九十八年
    八月二十四日提出證二，第一商業銀行總行九十八年九月二
    日函覆資料，臺灣恩益禧股份有限公司九十八年九月九日函
    覆資料在卷可資佐證，被告自白與事實相符，本件事證業已
    明確，被告所犯詐欺犯行，堪以認定。
二、查被告行為後，刑法業經立法院通過修正，於九十四年二月
    二日經總統公布修正，並自九十五年七月一日生效，就刑法
    第三百三十九條第一項罰金刑部分，因刑法第三十三條第五
    款之修正，上開規定法定刑之最低法定刑度提高為新臺幣一
    千元，經比較上開法律變更之情形，以九十五年七月一日修
    正生效前之規定對於被告較為有利，依據修正後刑法第二條
    第一項前段之規定，即應適用九十五年七月一日修正生效前
    之上開刑法規定，合先敘明。
三、八十九年七月十九日修正前之證券交易法第六條原規定：「
    本法所稱有價證券，謂政府債券『及公開募集、發行之』公
    司股票、公司債券及經財政部核定之其他有價證券。新股認
    購權利證書、新股權利證書及前項各種有價證券之價款繳納
    憑證，或表明其權利之證書，視為有價證券。」於八十九年
    七月十九日修正時，則刪除前開『及公開募集、發行之』法
    條文字，並修訂為「本法所稱有價證券，謂政府債券、公司
    股票、公司債券及經財政部核定之其他有價證券。新股認購
    權利證書、新股權利證書及前項各種有價證券之價款繳納憑
    證或表明其權利之證書，視為有價證券。前二項規定之有價
    證券，未印製表示其權利之實體有價證券者，亦視為有價證
    券。」依據八十九年七月十九日修正前證券交易法第六條之
    文義解釋、體系解釋及八十九年七月十九日修正刪除「公開
    募集、發行」等法條文字之情狀以觀，可知證券交易法之相
    關規定於八十九年七月十九日前僅適用於公開募集、發行之
    公司股票、新股認購權利證書、新股權利證書及前項各種有
    價證券之價款繳納憑證或表明其權利之證書，而本案勤格公
    司於本案案發時均非公開發行股票之公司，有行政院金融監
    督管理委員會九十八年六月十八日函在卷可參，是依據前開
    規定及說明，本案自無適用證券交易法第二十條第一項而應
    依同法第一百七十一條第一款論處之情，故核被告所為，係
    犯刑法第三百三十九條第一項之詐欺取財罪（起訴書所引用
    相關證券交易法之罪名，業經蒞庭檢察官當庭更正）。被告
    利用不知情之記者詐欺投資人，為間接正犯。被告以一詐騙
    行為詐騙如附表所示之人交付款項，為一行為觸犯數罪名，
    為想像競合犯，應依刑法第五十五條論以一罪。爰審酌被告
    於本院調查及審理中均坦白承認犯行，並積極與如附表所示
    之被害人達成和解，犯後態度良好，另參以被告犯罪手段、
    目的及對於他人所造成損害之程度等情狀，量處如主文所示
    之刑。
四、另本案被告係於八十九年間犯詐欺取財罪，因犯罪時間在九
    十六年四月二十四日之前，亦無其他不合中華民國九十六年
    罪犯減刑條例所定不得減刑之情形，爰依中華民國九十六年
    罪犯減刑條例第二條第一項第三款、第七條併與宣告減刑如
    主文所示；易科罰金部分，九十年一月十二日修正生效前之
    刑法條文原規定「犯最重本刑為三年以下有期徒刑以下刑之
    罪，而受六月以下有期徒刑或拘役之宣告，因身體、教育、
    職業或家庭之關係，執行顯有困難，得以一元以上三元以下
    折算一日，易科罰金」之規定，九十年一月十二日修正生效
    後之規定擴大得易科罰金之範圍，凡「所犯最重本刑為五年
    以下有期徒刑之罪」，符合前開與舊法相同之其他要件下，
    即得易科罰金，九十五年七月一日修正生效後之規定則刪除
    「因身體、教育、職業、家庭之關係或其他正當事由，執行
    顯有困難者」之要件，將易科罰金之折算標準，由原配合罰
    金罰鍰提高標準條例第二條規定（已於九十五年七月一日刪
    除）之銀元一百元至銀元三百元折算一日，提高為新臺幣一
    千元、二千元或三千元折算一日，是依修正後刑法第二條第
    一項後段之規定，應適用行為後即九十年一月十二日修正生
    效後九十五年七月一日修正生效前刑法第四十一條第一項前
    段之規定，並依據中華民國九十六年罪犯減刑條例第九條諭
    知易科罰金之折算標準如主文所示。
據上論斷，應依刑事訴訟法第二百七十三條之一第一項、第二百
九十九條第一項前段，修正後刑法第二條第一項前段、第五十五
條、第三百三十九條第一項、九十年一月十二日修正生效後九十
五年七月一日修正生效前刑法第四十一條第一項前段，刑法施行
法第一條之一，廢止前罰金罰鍰提高標準條例第二條，現行法規
所定貨幣單位折算新臺幣條例第二條，中華民國九十六年罪犯減
刑條例第二條第一項第三款、第七條、第九條，判決如主文。
本案經檢察官鄭深元到庭執行職務
中    華    民    國    98    年    11    月    5     日
                        臺灣臺北地方法院刑事第一庭
                            法  官   唐于智
上正本證明與原本無異。
如不服本判決，應於判決送達後10日內，向本院提出上訴狀。
                            書記官   陳家欣
中    華    民    國    98    年    11    月    5     日
附錄本案論罪法條
刑法第339條第1項
意圖為自己或第三人不法之所有，以詐術使人將本人或第三人之
物交付者，處5 年以下有期徒刑、拘役或科或併科1 千元以下罰
金。
附表
┌─┬───────────────┬────┬─────┐
│編│被害人                        │認購數量│繳付款項  │
│號│                              │        │（新臺幣）│
├─┼───────────────┼────┼─────┤
│1 │戊○○（以李澤倫、蔡園明名義）│9仟股   │11萬7000元│
├─┼───────────────┼────┼─────┤
│2 │甲○○                        │8仟股   │10萬4000元│
├─┼───────────────┼────┼─────┤
│3 │庚○○                        │20仟股  │26萬元    │
├─┼───────────────┼────┼─────┤
│4 │劉中裕                        │10仟股  │13萬元    │
├─┼───────────────┼────┼─────┤
│5 │劉明鏞（以劉鍾碧蓮、劉幸雅、劉│20仟股  │26萬元    │
│  │佳禎、劉俊位名義）            │        │          │
├─┼───────────────┼────┼─────┤
│6 │乙○○（以黃婉玲名義）        │10仟股  │13萬元    │
├─┼───────────────┼────┼─────┤
│7 │癸○○                        │10仟股  │13萬元    │
├─┼───────────────┼────┼─────┤
│8 │丙○○（以艾兆蕾名義）        │22仟股  │28萬6000元│
├─┼───────────────┼────┼─────┤
│9 │李月美                        │2仟股   │2萬6000元 │
├─┴───────────────┴────┴─────┤
│                                       合計  144萬3000元│
└────────────────────────────┘


司法院資訊處製作；財團法人民間司法改革基金會備份。
